【裁判字號】    98,親,154
【裁判日期】    981230
【裁判案由】    確認親子關係存在
【裁判全文】
臺灣板橋地方法院民事判決             98年度親字第154號
原      告  丙○○
法定代理人  丁○○
訴訟代理人  陳雲惠律師
複  代理人  詹翠華律師
被      告  戊○○
            甲○○
            乙○○
共      同
訴訟代理人  許進德律師
            林妍汝律師
            許峻鳴律師
上列當事人間請求確認親子關係存在事件，經本院於民國98年12
月10日言詞辯論終結，判決如下：
主      文
確認原告丙○○（女，民國○○年○ 月○○日生，身分證統一編號：
Ｚ000000000號）與被告戊○○、甲○○、乙○○之被繼承人楊總
明（男，民國○○年○ 月○ 日生，身分證統一編號：Ｚ000000000號
，98年5 月12日死亡）間之父女親子關係存在。
訴訟費用由被告負擔。
    事實及理由
一、原告主張：
（一）原告之生母丁○○與被告戊○○、甲○○、乙○○之被繼
      承人楊總明（已歿）於民國75年間認識交往，嗣原告之生
      母自楊總明受胎，並於81年1 月27日生下原告，楊總明於
      原告出生後即撫育原告，除給予生活費撫養原告外，每週
      週六、日均前來探視，並與原告同住，此有原告母女與楊
      總明合影之生活照及錄影帶為憑。
（二）按非婚生子女曾經其生父撫育者，依民法第1065條第1 項
      規定，已經視為認領，而取得婚生子女之身分，如其身分
      為生父之繼承人所否認，而有提起確認身分之訴之必要，
      即非不得對於該繼承人提起，不因生父已死亡而受影響，
      最高法院70年台上字第4778號判決可資參照。蓋父母子女
      之關係具有持續性，原告之生父楊總明雖已死亡，其繼承
      人即被告等既否認原告與楊總明間之父女關係，原告自得
      對被告等提起本件確認之訴，並有法律上之利益。
（三）楊總明雖長期撫育原告，卻一直未辦理認領，詎料，楊總
      明於98年5 月12日因淋巴癌過世，原告無法向戶政機關申
      辦登記其父親為楊總明，而被告戊○○為楊總明之配偶，
      被告甲○○、乙○○為楊總明之女，被告等亦均為楊總明
      之繼承人，為釐清原告與楊總明間有無親子關係，實有確
      認身分之必要，為此，原告爰依法訴請判決確認原告與被
      告戊○○、甲○○、乙○○之被繼承人楊總明間之親子關
      係存在。
二、被告主張：
（一）被告三人從未聽聞，亦不知有原告及其母丁○○之存在。
      被告否認原告之主張。
（二）被告對原告所提出附於卷內證據之真正，及對於馬偕醫院
      所作之親子鑑定報告雖均不爭執，惟被告否認原告有受楊
      總明扶育之事實。
（三）原告雖提出郵局存摺為證，並主張此係其生父楊總明給予
      原告之生活費，可證楊總明於原告出生後即撫育原告，然
      該存摺係自94年10月開始，與原告出生之81年相距甚遠，
      殊難認定楊總明於原告出生後，即有撫育原告之事實，況
      且，該存摺上並無任何匯款資料顯示該款項係楊總明所給
      付，實難作為認定楊總明有撫育原告之依據。又原告雖提
      出楊總明與原告生日合照，惟該照片僅顯示楊總明曾參與
      原告之生日，亦不能證明楊總明有撫育原告，且有與原告
      同住之事實。並聲明：原告之訴駁回。
三、按確認法律關係成立或不成立之訴，非原告有即受確認判決
    之法律上之利益者，不得提起之，此觀民事訴訟法第247 條
    前段規定自明；而所謂即受確認判決之法律上之利益，係指
    因法律關係之存否不明確，致原告在私法上之地位有受侵害
    之危險，而此項危險，得以對於被告之確認判決除去之者而
    言，此亦有最高法院42年度台上字第1031號判例可資參照。
    本件原告主張原告之生母丁○○與被告之被繼承人楊總明（
    已歿）於75年間認識交往，嗣原告之生母自楊總明受胎，並
    於81年1 月27日生下原告，楊總明於原告出生後即撫育原告
    ，原告之生父楊總明其後已死亡，致原告無法向戶政機關申
    辦登記其父親為楊總明，且其繼承人即被告等均否認原告與
    楊總明間之父女關係，原告自得對被告等提起本件確認之訴
    等情。依前開法條意旨，原告提起本件訴訟，既係因其與被
    告之被繼承人楊總明間親子關係存否不明，致原告在私法上
    之地位有受侵害之危險，而此項危險得以對於被告提起本件
    確認之訴除去之，是應認原告有即受確認判決之法律上之利
    益，合先敘明。
四、次按非婚生子女經生父認領者，視為婚生子女；其經生父撫
    育者，視為認領；民法第1065條第1 項定有明文。又因認領
    而發生婚生子女之效力，須被認領人與認領人間具有真實之
    血緣關係；非婚生子女經生父撫育者，並不限於教養，亦不
    問生父曾否與生母同居，祇須有撫育之事實，即應視為認領
    ；非婚生子女如有經其生父撫育之事實，即足以發生認領之
    效力，其撫育時間之久暫與認領效力之發生無關；此有司法
    院院字第1125號解釋、最高法院86年台上字第1098號判例、
    最高法院63年台上字第1796號判例及最高法院85年度台上字
    第9 號裁判在案可稽。經查：
（一）原告主張其生母丁○○與被告戊○○、甲○○、乙○○之
      被繼承人楊總明（已歿）於75年間認識交往，嗣原告之生
      母自楊總明受胎，並於81年1 月27日生下原告，楊總明為
      原告之生父等情，業經原告提出被告不爭執其真正之原告
      母女與楊總明合影之生活照及錄影帶為憑，且本院依原告
      之聲請，先函請馬偕紀念醫院查明是否仍保留有楊總明之
      血液、組織切片等相關檢體後，經該院函覆尚保存楊總明
      之組織切片等情，有馬偕紀念醫院98年8 月25日馬院醫檢
      字第0980003708號函在卷足參，嗣經被告於本院審理時同
      意由馬偕紀念醫院進行親子鑑定後，原告於98年10月17日
      前往馬偕紀念醫院與楊總明之組織切片進行親子DNA 血緣
      關係比對試驗之結果顯示楊總明為原告父親之可能性為99
      .00000000 ﹪以上，此有馬偕紀念醫院親子鑑定報告在卷
      可稽，而被告對於前開馬偕紀念醫院之親子鑑定報告亦無
      爭執，是原告主張原告與楊總明間確有父女之親子關係存
      在等情，應堪信為真實。
（二）又原告主張原告出生後被告之生父楊總即有撫育原告之事
      實，除給予生活費撫養原告外，每週週六、日均前來探視
      ，並與原告同住。楊總明雖長期撫育原告，卻一直未辦理
      認領，詎楊總明於98年5 月12日因淋巴癌過世，致原告無
      法向戶政機關申辦登記其父親為楊總明等情，有原告提出
      兩造之戶籍謄本、楊總明之除戶戶籍謄本、原告生母之郵
      局存摺暨其明細影本、原告與楊總明之生活照片及錄影光
      碟等件為證，被告雖否認原告有受楊總明撫育之事實云云
      ，惟依前開被告所不爭執其真正之原告與楊總明生活照片
      及錄影光碟所示，楊總明生前應確有與原告同住及共同生
      活之事實，且參以原告所提奇摩知識中名為「fish」（暱
      稱）之發問者於98年5 月15日發問：「急…父親過世了，
      私生女請求遺產分配，該怎麼做？」，內容為「父親在過
      世前告知家人，他在外有個10幾歲的私生女，母親在得知
      這件事情後就把父親的財產全部過到她那邊去了！對於對
      方的事，我們只知道多年來他不定期的給對方2~3 萬元的
      生活費，大額的金錢也分次給過40萬左右！（但我們猜想
      …一定不只這麼多！）…」等語，經本院依原告聲請向香
      港商雅虎資訊股份有限公司台灣分公司函查「fish」之會
      員登陸資料之結果，顯示該發問者「fish」確實為被告甲○○無訛，此有原告提出之奇摩知識6 則、港商雅虎資訊
      股份有限公司台灣分公司函覆本院之發問者「fish」之會
      員基本資料在卷可稽，並為被告所不爭，益證被告等應已
      知悉原告為楊總明之女及受楊總明撫育之事實，則原告主
      張其有受楊總明長期撫育之事實，應堪信為真實。原告既
      有受楊總明撫育，依法即已視為經楊總明認領，被告否認
      原告曾受楊總明撫育之事實，即無足採。
（三）綜上，原告主張原告與楊總明間有父女之親子血緣關係存
      在，且被告之被繼承人楊總明生前確有撫育原告之事實等
      情，應堪採信。從而，原告起訴請求判決確認原告與被告
      三人之被繼承人楊總明間之親子關係存在，為有理由，應
      予准許。
五、據上論結，本件原告之訴為有理由，依民事訴訟法第85條第
    1 項、第78條，判決如主文。
中    華    民    國    98    年    12    月    30    日
                  家事法庭  法  官  林春長
以上正本係照原本作成
如對本判決不服須於裁定送達後20日內向本院提出上訴狀
中    華    民    國    98    年    12    月    30    日
                            書記官  高小婷


司法院資訊處製作；財團法人民間司法改革基金會備份。
